【裁判字號】    95,交聲,616
【裁判日期】    951130
【裁判案由】    聲明異議
【裁判全文】
臺灣臺南地方法院交通事件裁定         95年度交聲字第616號
原處分機關  交通部公路總局嘉義區監理所臺南監理站
異議人即受
處分人      甲○○
上列受處分人因違反道路交通管理處罰條例案件，對於交通部公
路總局嘉義區監理所臺南監理站民國95年5 月5日所為之裁決處分
（處分案號：嘉監南字第裁74-E00000000號）聲明異議，本院裁
定如下：
    主  文
原處分撤銷。
甲○○汽車駕駛人，駕駛汽車不遵守道路交通標線之指示，處罰
鍰新臺幣玖佰元，並記違規點數壹點。
    理  由
一、原處分意旨略以：異議人即受處分人甲○○（下稱異議人）
    所有W7-0678號自用小客車，於民國（下同）95年2月4日凌
    晨1時1分許，經人駕駛行經有燈光號誌管制之臺68線與武陵
    匝道交岔路口時，闖紅燈。經新竹市警察局交通隊員警予以
    製單逕行舉發，嗣原處分機關即交通部公路總局嘉義區監理
    所台南監理站，以異議人之違規事實明確，乃依裁處時即修
    正前道路交通管理處罰條例（下簡稱處罰條例）第53條第1
    項及第63條第1項第3款之規定，裁處異議人罰鍰新臺幣（下
    同）3600元，並記違規點數3點等語。
二、聲明異議意旨略以：異議人駕車越過停止線之後即已減速煞
    車停止，並無闖越紅燈之違規行為，充其量僅係紅燈越線停
    車而已，原處分意旨認異議人有闖紅燈之違規行為，應與事
    實不符，異議人不服該裁處，而提起本件異議。
三、按汽車駕駛人，駕駛汽車有不遵守道路交通標誌、標線、號
    誌指示之情形，而本章（汽車）無處罰之規定者，處900 元
    以上1,800元以下罰鍰，處罰條例第60條第2項第3款定有明
    文；又依同條例第63條第1項第1款規定，並應記違規點數1
    點。次按車輛面對圓形紅燈表示禁止通行，不得超越停止線
    或進入路口，道路交通標誌標線號誌設置規則第206條第5款
    第1目，亦有明文。再者，汽車駕駛人有違規行為，經以科
    學儀器取得違規證據資料之情形，當場不能製單舉發者，得
    對汽車所有人逕行舉發處罰；前項逕行舉發，應記明車輛牌
    照號碼、車型等可資辨明之資料，復為處罰條例第7條之2第
    1項第6款及第2項所明文規定。
四、本院審酌：
  (一)異議人甲○○所有W7-0678號自用小客車，於95年2月4日凌
    晨1時1分許，經人駕駛行經有燈光號誌管制之臺68線與武陵
    匝道交岔路口時。經新竹市警察局交通隊員警，以闖越紅燈
    為由予以製單逕行舉發，後經原處分機關以異議人之違規事
    實明確，依處罰條例第53條第1項及第63條第1項第3款之規
    定，裁處異議人罰鍰3600元，並記違規點數3點乙節，有：
    原處分機關嘉監南字第裁74-E00000000號裁決書。
    新竹市警察局竹市警交字第E00000000號舉發違反道路交
      通管理事件通知單。
    逕行舉發照片
    等件為證，且為異議人所不否認，此部分事實當可認定。
  (二)依據本件逕行舉發照片以觀，其中第1幀違規照片攝得異議
    人所有上開車輛於95年2月4日1時1分許，於紅燈啟亮後9.9
    秒（即相片中字幕數字第2排之「RO99」），在上開交岔路
    口逾半車身通過設置該交岔路口之停止線；另第2幀違規照
    片則攝得該車於紅燈啟亮後10.9秒（即字幕數字第2排所顯
    示之「R109」即表示紅燈亮起已10.9秒）向前持續行駛之事
    實，有舉發照片及新竹市警察局95年6月26日竹市警交字第
    095002 4154號函附卷可稽。再參以2幀採證照片異議人車尾
    煞車紅燈均已亮起，此有異議人陳報煞車運作後，後車燈亮
    度之比較照片，二者間有極為明顯亮度差異可知。顯見異議
    人辯稱伊越過停止線後已經煞車停止等語，足以採信。依此
    ，異議人於遇有圓形紅燈啟亮，依法原應停止於停止線之前
    方，不得超越停止線，卻違規超越停止線進入路口之事實已
    堪認定。(前開闖紅燈系統係設定紅燈亮後1秒，始開始感應
    拍照)，
  (三)又車輛面對圓形紅燈時仍逕予穿越路口至銜接路段，含左轉
    、直行、迴轉及右轉（依箭頭綠燈允許行駛者除外），或已
    進入交岔路口繪設有網狀黃線區者，即視為闖紅燈之行為，
    交通部82年4月22日交路82字第009811號函及內政部警政署
    70年警署交字第25199號雖有函釋。然查，該函示雖屬警察
    機關執行職務時之準則，對於圓形紅燈亮起仍穿越路口至銜
    接路段，或於路口左轉、直行、迴轉、右轉，或進入交岔路
    口網狀黃線區之車輛，一律以妨害交通為由，視為闖越紅燈
    。然該函示亦屬對於違規行為人權利義務有重大影響之行政
    指導，雖能拘束其所屬機關，然尚不得拘束本院，本院自得
    依據法條明文及法律之原理、原則自為判斷。而本件異議人
    煞車後，車輛停止地點在武陵路內側車道停止線前方黃色網
    狀線區域內，車輛之左方為安全島，其它車輛無法通行。右
    方為一私人停車場之出入口，車輛前方10餘公尺處有一交岔
    路口，可供左方來車左轉通行，此有違規舉發照片及本院依
    職權函調之違規地點現場圖1紙與現場照片多張可稽。參酌
    異議人停車地點並未防害前方10餘公尺處交岔路口之車輛通
    行，而右方私人停車場出入口之車輛，亦可延武陵路外側車
    道出入與違規停車之時間在凌晨1時許車輛稀少等情，足認
    縱然異議人違規停車於禁止臨時停車之黃色網狀線內，仍難
    認為有妨害交通之情形。
五、綜上所述，異議人於上揭時地駕駛車牌號碼W7-0678號自用
    小客車，行經上揭路段不遵守道路交通標線之指示紅燈亮起
    後有超越停止線停車之情形已堪認定。
六、原處分機關遽引用前述道路交通管理處罰條例第53條及第63
    條第1項第3款等規定，並參酌違反道路交通管理事件統一裁
    罰基準表之內容，裁處異議人罰鍰3600元，並記違規點數3
    點，即有未洽。然異議人甲○○於前述時、地，駕駛車牌號
    碼W7-0678號自用小客車，行經上揭路段既有不遵守道路交
    通標線指示之情形，即應由本院撤銷原處分，另諭知如主文
    第2項所示之處分，以資適法。
七、據上論斷，應依道路交通案件處理辦法第20條，裁定如主文
    。
中    華    民    國    95    年    11    月    30    日
                              交通法庭法  官  蔡直青
以上正本證明與原本無異。
如不服本裁定應於送達後5日內向本院提出抗告狀（應附繕本）
。
                                      書記官  劉鴻瑛
中    華    民    國    95    年    12    月    5     日


司法院資訊處製作；財團法人民間司法改革基金會備份。
